臺灣臺南地方法院刑事判決
109年度易字第794號
公  訴  人  臺灣臺南地方檢察署檢察官
被      告  陳文傑


上列被告因違反毒品危害防制條例案件，經檢察官提起公訴（10
9年度毒偵字第1344號），本院判決如下：
    主  文
本件公訴不受理。
    理  由
一、公訴意旨如附件起訴書。
二、按刑事訴訟法第303條第1款規定，案件有起訴之程序違背規
    定之情形者，應諭知不受理之判決。此所稱之起訴之程序違
    背規定，係指檢察官提起公訴之訴訟行為於程序上有違法律
    之規定而言。而提起公訴之訴訟行為是否於程序上有違法律
    規定，原則上，固是以起訴時所存在之事項及法律規定為判
    斷，惟檢察官起訴後始發生之情事變更事由，致法院不能為
    實體審理及判決亦屬「起訴之程序違背規定」。
三、又最高法院刑事大法庭民國109年11月18日109年度台上大字
    第3826號裁定及最高法院109年度台上字第3826號刑事判決
    意旨略以：
  ㈠109年1月15日修正公布、同年7月15日施行之毒品危害防制條
    例第20條第3項規定，犯第10條之罪於觀察、勒戒或強制戒
    治執行完畢釋放後，3年後再犯第10條之罪者，適用本條前2
    項之規定。上開所謂「3年後再犯」，只要本次再犯（不論
    修正施行前、後）距最近1次觀察、勒戒或強制戒治執行完
    畢釋放，已逾3年者，即該當之，不因其間有無犯第10條之
    罪經起訴、判刑或執行而受影響。
  ㈡本於權力分立原則，法院對檢察官職權行使，應予以尊重，
    雖非謂不得為適度之司法審查，惟對於施用毒品者本次所犯
    如距最近1次觀察、勒戒或強制戒治執行完畢釋放後，已逾3
    年者，檢察官既得本於立法者所賦與之職權裁量是否聲請法
    院裁定觀察、勒戒或為命附條件（現行法僅能附命完成戒癮
    治療）緩起訴處分之多元化處遇，即聲請法院裁定機構內之
    觀察、勒戒並非檢察官所得採取之唯一途徑，法院自不能僭
    越檢察官之職權，逕對施用毒品者裁定應予觀察、勒戒或強
    制戒治。法院當不能「為求程序之經濟」便宜行事，而應嚴
    守程序上之正義，尊重檢察官之裁量權，並保障施用毒品者
    能獲得妥適並完善治療或其他有利戒毒途徑處遇之機會。
四、經查：被告被訴施用毒品之時間為「109年4月11日19時10分
    許回溯120小時內某時」，距其最近1次強制戒治執行完畢釋
    放即91年3月29日，已逾3年，有臺灣高等法院被告前案紀錄
    表在卷可查。縱被告於其間曾多次因犯施用毒品罪，經起訴
    、判刑或執行，依前開說明，仍應依修正後之毒品危害防制
    條例第20條第3項、現行第24條等規定，由檢察官基於一次
    性之整體規劃而重啟處遇程序，視被告個案情形，是否適合
    「觀察、勒戒或強制戒治」或給予「附命完成戒癮治療緩起
    訴處分」之機會。檢察官逕予提起公訴，法院無從替代檢察
    官為上開合義務性之裁量處遇，應認本件起訴程序違背規定
    ，且無從補正，爰不經言詞辯論，逕為公訴不受理之判決。
據上論斷，應依刑事訴訟法第303條第1款、第307條，判決如主
文。 
中　　華　　民　　國　　110 　年　　1 　　月　　12　　日
　　　　　　　　　刑事第八庭    法　官  郭瓊徽　
以上正本證明與原本無異。
如不服本判決應於收受本判決後20日內向本院提出上訴書狀，並
應敘述具體理由。其未敘述上訴理由者，應於上訴期間屆滿後20
日內向本院補提理由書狀（均須按他造當事人之人數附繕本）「
切勿逕送上級法院」。 
　　　　　　　　　　　　　　　　書記官　王珮君
中　　華　　民　　國　　110 　年　　1 　　月　　12　　日
臺灣臺南地方檢察署檢察官起訴書
                                   109年度毒偵字第1344號
　　被　　　告　陳文傑　

上列被告因違反毒品危害防制條例案件，業經偵查終結，認應提
起公訴，茲將犯罪事實及證據並所犯法條分敘如下：
　　　　犯罪事實
一、陳文傑前於民國87年間，因施用毒品案件，經送觀察、勒戒
    後，認無繼續施用毒品傾向，經臺灣高雄地方檢察署檢察官
    以87年偵字第8027號為不起訴處分確定；復於觀察、勒戒執
    行完畢釋放後5年內之90年間，因再犯施用毒品案件，經臺
    灣臺南地方法院以90年度新簡字第317號判決判處應執行有
    期徒刑6月確定。詎其仍不知悔改，基於施用第二級毒品甲
    基安非他命之犯意，於109年4月11日19時10分許為警採尿回
    溯120小時內之某時，在不詳地點，以不詳方式，施用甲基
    安非他命1次。嗣於同年4月11日19時10分許，經警採尿送驗
    後，檢出安非他命、甲基安非他命陽性反應，始悉上情。
二、案經臺南市政府警察局永康分局報告偵辦。
　　　　證據並所犯法條
一、證據清單：
編號 證據名稱 待證事實 1 臺南市政府警察局永康分局勘察採證同意書、偵辦毒品危害防制條例案送驗尿液編號與真實姓名對照表編號名冊 被告於109年4月11日19時10分許，在臺南市政府警察局永康分局大橋派出所為警採尿送驗。 2 臺南市政府衛生局檢驗結果報告 被告之尿液檢出安非他命、甲基安非他命陽性反應。 3 刑案資料查註紀錄表、全國施用毒品案件紀錄表、刑案人犯在監所最新資料報表  被告於觀察、勒戒執行完畢釋放後，5年內再犯，雖本件施用毒品期間係在初犯釋放5年以後，惟與「5年後再犯」之情形有別，自無再經觀察、勒戒及強制戒治之必要，應逕行追訴處罰。 
二、核被告所為，係犯毒品危害防制條例第10條第2項之施用第
    二級毒品罪嫌。
三、依刑事訴訟法第251條第1項提起公訴。
　  此　致
臺灣臺南地方法院
中　　華　　民　　國　　109 　年　　6 　　月　　30　　日
  　　　　　　　　　　　　    檢察官  吳  維  仁
本件證明與原本無異
中　　華　　民　　國　　109 　年　　7 　　月　　2 　　日
　　　　　　　　　　　　　　　書記官  黃  琳  琳
附錄所犯法條：
毒品危害防制條例第10條第2項
施用第二級毒品者，處 3 年以下有期徒刑。